臺灣士林地方法院民事判決　　　　　　　 96年度訴字第248號
原　　　告
即反訴被告　丁○○
訴訟代理人　楊廣明律師
被　　　告
即反訴原告　丙○○
被　　　告　乙○○
被　　　告　甲○○
前列三人共同
訴訟代理人　蔡文斌律師
　　　　　　王建強律師
　　　　　　何冠慧律師
上列當事人間請求侵權行為損害賠償事件，本院於民國96年9 月
19 日 言詞辯論終結，判決如下：
　　主  文
被告丙○○、乙○○、甲○○應連帶給付原告新台幣萬壹仟元
，及自民國96年3 月29日起至清償日止，按週年利率百分之五計
算之利息。
訴訟費用由被告連帶負擔百分之一；餘由原告負擔。
本判決第一項得假執行，但被告丙○○、乙○○、甲○○如以新
台幣萬壹仟元為原告預供擔保，得免為假執行。
原告其餘假執行之聲請駁回。
反訴被告應給付反訴原告丙○○新台幣壹拾萬元，及自民國96年
6 月13日起至清償日止，按週年利率百分之五計算之利息。
反訴原告丙○○其餘之反訴駁回。
本判決第五項得假執行，但反訴被告如以新台幣壹拾萬元為反訴
原告丙○○預供擔保後，得免為假執行。
反訴原告丙○○其餘假執行之聲請駁回。
　　事  實
壹、本訴部分
甲、原告方面：
一、聲明：
(一)被告等應連帶賠償原告新台幣（以下同）3,638,800 元，及
    自96年3 月29日起至清償日止，按年息百分之五計算之利息
    。
(二)原告願供擔保，請准宣告假執行。
二、陳述：被告丙○○因懷疑其夫即訴外人江志濱與原告有曖昧
    關係，竟與其父即被告乙○○、母即被告甲○○及姓名不詳
    之徵信社人員於94年7 月24日凌晨2 時許，破壞門鎖進入原
    告位於台北市士林區○○○路232 號3 樓之租屋處，時原告
    與江志濱正於臥房睡覺，被告遂強行拉開原告遮蓋身體之棉
    被，並欲掀開原告之睡裙與內褲，供徵信社人員拍攝，被告
    等妨害自由、毀損等侵害原告之行為業經鈞院95年度易字第
    996 號判決確定在案。被告之行為已構成民事上侵權行為，
    自應連帶負損害賠償之責任。原告之損害如下：
  1.原告之租屋處門鎖遭被告等破壞致不堪使用，而有更換之必
    要，經房東請求原告更換而支出費用2,800 元。
  2.原告因受被告等前揭之行為，精神上飽受創傷，惟因租屋處
    物品無處搬離，故仍需支付自94年8 月起至95年6 月止之租
    金，共計66,000元。此租金之損害與被告之前揭行為有因果
    關係，原告依民法第193 條規定，因增加原告生活上之需要
    請求之。
  3.查原告原任職於大華幼稚園，因被告等之行為，致原告不但
    精神上受創須前往醫院治療，又因訴訟常需請假出庭，致原
    告只得辭去月薪3 萬元之工作而至今仍找不到工作，是以原
    告依民法第216 條第2 項規定請求94年9 月至96年3 月共計
    19個月，依通常情形本應可得之薪資損害計57萬元。（
    30,000×19＝570,000） 。
  4.精神慰撫金部分：原告因被告等前揭行為，誣陷原告與訴外
    人江志濱通姦並無理索賠500 萬元，惟原告獲士林地檢署95
    年偵字第2153號不起訴處分確定在案。原告為此精神上嚴重
    受創，且被告等甚至更以電話騷擾原告家人、並揚言公布原
    告被強行拍下之照片，更令原告身心煎熬。是以原告依民法
    第185 條、第195 條第1 項前段規定，以被告侵害原告之自
    由權、隱私權、健康權及其他人格法益，請求被告等連帶賠
    償原告300 萬元之撫慰金。
乙、被告方面：
一、聲明：原告之訴及假執行之聲請均駁回。如受不利之判決，
    請准供擔保免為假執行。
二、陳述：
(一)被告等因懷疑被告丙○○之夫江志濱與原告有曖昧，乃與姓
    名年籍不詳之徵信社人員於94年7 月24日凌晨2 時許前往原
    告租屋處抓姦。被告等發現江志濱與原告共睡一床，遂由被
    告甲○○拉下二人所蓋棉被，惟並無掀開原告之睡裙與內褲
    之情。原告主張被告乙○○、丙○○為此部份之共同侵權行
    為人與事實不符。又原告於偵查中亦稱：房門門鎖並未損壞
    ，是以原告自行換鎖之費用，自無理由要求被告賠償。再者
    原告繼續繳納租金與決定租屋處係本於其自由意志，原告主
    張受有須繼續支付租金之損害，卻未證明損害係出自於被告
    等之侵權行為所致，其此項無理由。再者原告主張辭去原來
    之工作，並受有月薪3 萬元合計19個月共57萬元之損害，與
    被告等是否有本件侵權行為無涉，被告等自不應負擔此部分
    之損害賠償責任。原告與江志濱同床共眠，違反公序良俗，
    若其良心不安，在道德上自我譴責，而情緒不穩，與被告無
    關，其無權要求精神慰藉金。
(二)被告等事後並未以電話騷擾原告，亦未有揚言公佈照片之情
    。被告等亦否認原告係因此罹患精神上疾病。
(三)被告丙○○與江志濱於95年6 月7 日由高雄地方法院以94年
    婚字第1275號判決離婚，但在94年9 月14日警訊時，原告即
    自承於與江志濱同床共枕。按原告與江志濱僅高中時期之舊
    識，在江志濱未離婚前豈可與其同床共眠？原告之行為，已
    破壞被告丙○○、江志濱夫妻二人婚姻關係，亦構成侵權行
    為，原告謂其與江志濱僅止於朋友關係，實違反日常生活之
    經驗法則。是以原告提起本件訴訟，應顯屬權利濫用。
貳、反訴部分：
甲、反訴原告丙○○方面：
一、聲明：反訴被告應給付反訴原告100 萬元，及自起訴狀繕本
    送達之翌日起至清償日止，按年息百分之五計算之利息，並
    願供擔保請准宣告假執行。
二、陳述：反訴被告明知江志濱與反訴原告係夫妻關係，若與訴
    外人江志濱同床共眠，必將破壞訴外人江志濱與反訴原告夫
    妻二人之感情婚姻生活，惟94年7 月23日夜晚，反訴被告仍
    基於侵害反訴原告婚姻美滿之意思，與訴外人江志濱在其租
    屋處二人同床共枕，至翌日（即94年7 月24日）凌晨2 時許
    ，反訴原告與父母親前往抓姦，發現江志濱與反訴被告衣著
    單薄且同睡一床。反訴原告嗣後始知反訴被告與訴外人江志
    濱已交往一段時日，無怪乎訴外人江志濱自94年3 月起即常
    藉細故與反訴原告爭吵，且於94年4 月間即要求與反訴原告
    離婚，雙方並進而於94年4 月底分居。遲至94年7 月24日凌
    晨，反訴原告始確認原來江志濱已與反訴被告同室而居，反
    訴原告至此認為與江志濱之婚姻無法挽回，嗣後並經高雄地
    院94年婚字第1275號判決離婚確定。反訴被告違反公序良俗
    破壞反訴原告婚姻生活之行為，已構成侵權行為。爰依民法
    第184 條第1 項、195 條第3 項之規定請求反訴被告應賠償
    反訴原告100 萬元損害賠償。
乙、反訴被告方面：
一、聲明：駁回反訴原告之訴。如受不利判決，願供擔保，請准
    宣告免為假執行。
二、陳述：
(一)本件反訴原告僅丙○○一人，而非三人，故反訴不合民事訴
    訟法第259 條規定，且反訴之標的與本訴之標的或其防禦方
    法均不相牽連，不合民事訴訟法第260 條第1 項之規定。
(二)反訴原告與江志濱於94年3 月11日即因細故爭吵而分房。且
    依經驗法則，多數導致夫妻最終離婚之原因係經年累月之結
    果，是以反訴原告須先就其離婚之事實與反訴被告間有因果
    關係舉證證明之。反訴原告不法侵害反訴被告之權利後非但
    不自省，反誣告反訴被告破壞其與江志濱之婚姻，且即便是
    反訴被告有與江志濱交往，亦是在反訴原告與江志濱離婚之
    後，可認顯無故意破壞反訴原告之婚姻。反訴被告並未與反
    訴原告之夫江志濱通姦，有95年度偵字第2153號不起訴處分
    確定在案，是以縱認反訴被告確與江志濱有情感上之往來，
    亦係於反訴原告已與其夫江志濱離婚訴訟繫屬中，因江志濱
    兒女就學問題而產生情感上之交流；反訴被告至多僅屬有過
    失，難認有破壞反訴原告婚姻之故意，自不構成以違背善良
    風俗之方法加損害於他人，難謂有侵權行為之可言。
　　理    由
甲、本訴部分
壹、程序方面：按訴狀送達後，原告不得將原訴變更或追加他訴
    。但有下列各款情形之一者，不在此限：．．．三擴張或減
    縮應受判決事項之聲明者。民事訴訟法第255 條第1 項第3
    款定有明文。經查本件原告起訴時，就利息部分係請求自起
    訴狀繕本送達被告之翌日即95年6 月10日起算，嗣於本院96
    年7 月12日審理時，減縮自96年3 月29日起算，核其情形係
    減縮應受判決事項之聲明，自應准許。
貳、實體方面
一、本件原告主張：被告丙○○、乙○○、甲○○於94年7 月24
    日凌晨2 時許，破壞原告位於台北市○○○路232 號3 樓租
    屋處之門鎖而進入，時原告與被告丙○○之夫江志濱正於臥
    房睡覺，被告竟強行拉開原告遮蓋身體之棉被，並欲掀開原
    告之衣褲，妨害原告之自由、隱私、健康及其他人格法益之
    事實，業據其提出本院95年度易字第996 號刑事判決書、房
    屋租賃契約書影本、台北市立聯合醫院診斷證明書影本、在
    職證明書等件為證。被告則以被告前往原告住處抓姦，因發
    現被告丙○○之夫江志濱與原告共睡一床，而由被告甲○○
    拉下原告所蓋棉被，被告丙○○、乙○○並無共同拉開棉被
    等語，資為抗辯。
二、經查被告三人破壞原告住處之門鎖，進入該住宅，丙○○、
    甲○○共同拉開原告所蓋之棉被，甲○○欲掀開原告之衣褲
    ，業經本院95年度易字第996 號刑事判決各判處被告丙○○
    甲○○拘役50日、乙○○拘役30日確定，有刑事判決書在卷
    可按，被告抗辯丙○○並無共同拉開原告所蓋之棉被，並不
    足採。被告丙○○、乙○○、甲○○損壞門鎖、侵害原告之
    自由權、隱私權，堪以認定，對於原告因而所受之損害，自
    應負連帶賠償責任。
三、原告請求被告賠償費用，是否應予准許，分述如次：
（一）門鎖損害2800元之部份：原告主張其租屋處之門鎖因被破
      壞，房東要原告賠償致原告更換門鎖而支出2800元，並提
      出更換門鎖之收據一紙為證，被告則否認該私文書之真正
      ，惟被告在審理中對於門鎖損害於1000元範圍內願意賠償
      ，則此部分之損害於1000元範圍內，及自96年3 月29日起
      算之法定遲延利息，應予准許外，其餘部分，原告並未證
      明該私文書之真正，該部分之損害賠償請求，不能准許，
      應予駁回。
（二）租金之損害66000 元之部分：原告主張其住處係租賃之房
      屋，租金每月6 千元，因此事件致其不敢繼續住該處，惟
      仍須支付該處之租金，自94年8 月起至95年6 月止，11個
      月之租金共66000 元，並提出租賃契約書為證，被告則抗
      辯原告本來即租屋而居，其支出費用與本件無因果關係云
      云，經查原告所提出之租賃契約書記載原告自93年7 月1
      日起承租台北市○○○路232 號3 樓房屋，至95年6 月31
      日止，每月租金6 千元；可見原告在本事件之前即租屋而
      居，則其本應支出房租至租期屆滿時止，而原告於本事件
      後，並無另外承租其他房屋而支出費用之證明，則其請求
      房屋租金之損害，難認有理。
（三）工作損害金570,000 元部分：原告主張其原任職於大華幼
      稚園，月薪3 萬元，此事件後，原告精神受創須至醫院治
      療，又訴訟開庭而需請假，故不得不辭職，而受有自94年
      9 月起，至96年3 月止，無工作所得之損害，共570000元
      ；雖據原告提出在職證明書、原告之存款存褶影本、台北
      市立聯合醫院診斷証明書影本為證，惟為被告所否認，並
      抗辯原告辭職與本件侵權行為無因果關係等語。經本院向
      台北市立聯合醫院函查原告就醫情形，復以：丁○○小姐
      於94年7 月30日來本院就醫僅二次後未再回診，無法判斷
      目前是否痊癒及是否有憂鬱症等語，有該院96年5 月1 日
      北市醫事字第09631312700 號函附病歷影本在卷可稽 (本
      院卷第81頁)， 而該病歷顯示，原告係94年7 月30日及95
      年11月25日就醫，可見原告僅就醫二次，且第二次就醫距
      其所謂之辭職日 (94年8 月31日)已1年2 個月之久，另經
      本院所調本件妨害自由之刑事案卷，查原告僅於94年7 月
      24日之事發日及94年9 月14日於警察局作過調查筆錄，至
      檢察署訊問已是95年1 月13日，亦顯已逾其所謂之辭職日
      多時，從而以上開證據顯示，尚難認原告因本事件而須請
      假過多，不得不辭職之情事，故被告之抗辯，並非無據；
      再者原告之在職證明書雖記載原告自94年2 月14日起至94
      年8 月31日服務於私立大華幼稚園等語，惟並未敘明原告
      離職，以及離職之原因，亦難認原告已盡舉證之責，是原
      告主張其因本事件而辭職而無工作等情，並不足採，原告
      請求被告賠償此部分之損失，自不能准許。
（四）精神慰藉金3,000,000 元部分：原告主張其住處被丙○○
      、乙○○、甲○○入侵，而被丙○○、甲○○強制拉開棉
      被等情，有確定刑事判決為證，已如前認定。查住處之被
      入侵，係侵害居家安寧，居家安寧之法益，係居住人所擁
      有是否允許他人進入該場所之自由權，故被告乙○○等三
      人侵入住宅，係侵害原告之自由權，依民法第195 條第1
      項之規定，須負賠償精神慰撫金；另被告丙○○、甲○○
      因強制拉開棉被，甲○○欲掀原告之衣褲，屬侵害原告之
      隱私權、自由權，原告主張其因此而無法入眠，健康權受
      損，有其於94年7 月30日之就醫紀錄亦已如前認定，則原
      告主張其精神受有痛苦，亦堪採取。本院斟酌實際情況，
      兩造之身分、地位、教育程度，及本件事件因被告丙○○
      為捉姦，被告乙○○、甲○○協助其女達捉姦之目的而有
      上述妨害自由等之行為，且被告當時見及原告僅著細肩睡
      衣與丙○○之夫江志濱在一床同眠，衡諸其當時心情，必
      怒不可抑，致一時短於思慮而侵權，惟被告丙○○、甲○○侵害原告之自由時間短暫，且其情難以嚴厲苛責，原告
      請求3,000,000 元，自嫌過高，應予核減為30,000元，方
      屬公允，逾此數額之請求，為無理由。又原告主張上述具
      體之人格權受侵害請求慰撫金業經准許，則其請求其他人
      格法益之慰撫金之部分，即無庸審酌，附此敘明。另按，
      民法第二百三十三條第一項規定，遲延之債務，以支付金
      錢為標的者，債權人得請求依法定利率計算之遲延利息，
      慰撫金債權仍屬以支付金錢為標的，本件吳某請求謝某自
      收受訴狀繕本之翌日起加給遲延利息，依民法第二百二十
      九條第二項及第二百三十三條第一項規定，尚無不合。最
      高法院69年台上字第746 號著有判例。從而原告請求被告
      丙○○、乙○○、甲○○連帶給付30000 元之精神慰撫金
      ，及自96年3 月29日之法定遲延利息，應予准許，超過上
      述之請求，於法無據，應予駁回。
四、按通常程序所命給付之金額未逾新臺幣五十萬元之判決，法
    院應依職權宣告假執行，民事訴訟法第三百八十九條第一項
    第五款定有明文，依上開規定，本件原告勝訴部分，本院自
    應依職權宣告假執行，又被告陳明願供擔保，請准宣告免為
    假執行，爰宣告被告供主文第四項所定之擔保金額得免為假
    執行。因本件原告勝訴部分應依職權宣告假執行，故原告雖
    陳明願供擔保聲請假執行，即核無必要再命原告供擔保始得
    假執行，至於原告其餘敗訴部分所為假執行之聲請，因該部
    分訴之駁回而失所依據，自不應准許，併予駁回之。
乙、反訴部分
壹、程序方面：
一、按被告於言詞辯論終結前，得在本訴繫屬之法院，對於原告
    及就訴訟標的必須合一確定之人提起反訴。民事訴訟法第
    259 條定有明文。本件被告丙○○於本訴繫屬中，對原告提
    起反訴，原告即反訴被告抗辯本訴之被告有三人，但僅丙○○一人提起反訴，於法不合云云。經查本件之本訴，就當事
    人之方面言，乃原告對被告三人提起主觀之訴之合併，且為
    普通之共同訴訟，並非必要共同訴訟，性質上本得單獨起訴
    ，共同訴訟人之地位，與其獨立為訴訟時無異，則本訴之其
    中一被告提起反訴，於法並無不合，反訴被告抗辯，不足採
    。
二、次按反訴之標的，如專屬他法院管轄，或與本訴之標的及其
    防禦方法不相牽連者，不得提起。民事訴訟法第259 條第1
    項定有明文，亦即反訴標的之法律關係與本訴標的之法律關
    係兩者間，或反訴標的之法律關係與被告作為防禦方法所主
    張之法律關係兩者之間，有牽連關係而言，而此等法律關係
    間之有牽連關係，係指其法律關係本身同一或發生原因相同
    或有其他類似之關係而言。經查本件本訴及反訴標的之法律
    關係發生原因相同，應認兩者有牽連關係，且本件反訴，與
    本訴均係行同種之訴訟程序，是本件反訴應予准許。
貳、實體方面
一、反訴原告主張反訴被告明知江志濱與反訴原告係夫妻，若與
    江某同床共眠，必將破壞反訴原告之婚姻幸福與美滿，竟於
    於上揭時地與江某同床共眠，反訴被告之行為違反公序良俗
    ，致反訴原告與江志濱離婚，爰依民法第184 條第1 項後段
    、195 條第3 項之規定，請求反訴被告賠償100 萬元；反訴
    被告則以江志濱僅係借宿一晚，反訴被告並未與之通姦，江
    某與反訴原告於94年4 月間即已分居，反訴被告並未破壞反
    訴原告之婚姻云云。
二、本件反訴被告對於其明知江志濱是有婦之夫，而於前揭時地
    與當時仍為反訴原告之夫之江志濱同床共眠之事實，並不爭
    執，並有反訴被告於94年7 月24日在台北市政府警察局士林
    分局之調查筆錄 (見臺灣士林地方法院檢察署95年度偵字第
    2153號第24頁)可 資為證，惟該案因無證據可認反訴被告與
    江志濱發生性關係而經不起訴處分，亦為兩造所不爭執，則
    難認反訴被告與有配偶之江志濱同床共眠，有不法之情形；
    但反訴被告既明知江志濱為有婦之夫，且反訴被告之房間明
    明有二張單人床，房間也足夠將二張床分開 (見前開偵查卷
    內現場照片，該卷第22、27、28頁)， 卻仍將二床併在一起
    ，而與江志濱共蓋一床棉被而眠，反訴原告主張反訴被告之
    行為是故意違反公序良俗等情，即堪採取；雖反訴被告以反
    訴原告與江志濱早於94年4 月間即已分居，其婚姻非反訴被
    告破壞云云為辯，本項抗辯之法律問題是：通姦、同床共眠
    、單純感情交往是否僅對於婚姻幸福美滿之夫妻才構成侵權
    行為，對於感情不好之夫妻 (但未分居或離婚訴訟)、 分居
    中之夫妻、在離婚訴訟之夫妻是否即無所謂之侵權？查：上
    開各種程度上之違反公序良俗之行為，就通姦部分，侵害婚
    姻之圓滿幸福安全，向為實務界所肯認，而未論夫妻是否感
    情不好、分居或離婚訴訟中，可見婚姻之圓滿幸福安全之維
    持，只要在離婚前，均是法律所保障之法益，以此觀點看同
    床共眠、精神上之出軌等之行為，顯然亦是破壞婚姻之圓滿
    幸福安全，而不論夫妻之感情是否不好、是否已分居或已在
    離婚訴訟中；惟上開不同情狀之破壞婚姻圓滿幸福安全，其
    差別在於程度之不同，故其情形僅在情節是否重大足以請求
    慰撫金，或得請求慰撫金之數額。本件之情形，依兩造不爭
    執之臺灣高雄地方法院94年度婚字第1275號判決書所載，原
    告丙○○主張與其夫江志濱於94年3 月11日因細故起口角，
    江志濱即不願同居，同月20日江志濱提出離婚協議書，丙○○不願離婚，嗣因江志濱第三度提出離婚協議書，且強行帶
    走雙方之長子，丙○○始於94年6 月10日提起離婚之訴等情
    ，可見反訴原告之婚姻，如果不是江某有外遇之情況下，原
    不過是夫妻因細故起口角之爭執，反訴原告雖提起離婚之訴
    ，但若在感情上已不在乎江志濱，且江志濱既已表示無意維
    持婚姻，則丙○○實無庸花錢、費事找徵信社捉姦，可見丙○○對於其婚姻之圓滿幸福，原抱存著憧憬，離婚之訴是否
    確實會以離婚收場尚未可知，卒因其夫與反訴被告上開同床
    共眠之行為而悲傷心碎，知婚姻無法挽回，是以反訴原告主
    張反訴被告之前開舉止，屬加損害於反訴原告婚姻圓滿維持
    ，核於民法第184 條第1 項後段，並無不符，又同法第195
    條第3 項規定不法侵害他人基於父、母、子、女或配偶關係
    之身分法益而情節重大者，被害人雖非財產上之損害，亦得
    請求賠償相當之金額。本件反訴原告基於當時配偶關係身分
    法益被侵害，依前述情節，應屬重大，反訴原告依民法第
    195 條第3 項之規定自得請求反訴被告賠償慰撫金。本院斟
    酌實際情況，兩造之身分、地位，及經濟狀況，認反訴原告
    請求1 百萬元尚屬過高，應予核減為100,000 元，方屬公允
    ，故其請求於10萬元及自反訴起訴狀繕本送達翌日即96年6
    月13日起算之法定遲延利息，應予准許，逾此數額之請求，
    為無理由。
三、按通常程序所命給付之金額未逾新臺幣五十萬元之判決，法
    院應依職權宣告假執行，民事訴訟法第三百八十九條第一項
    第五款定有明文，依上開規定，本件反訴原告勝訴部分，本
    院自應依職權宣告假執行，又反訴被告陳明願供擔保，請准
    宣告免為假執行，爰宣告反訴被告供主文第四項所定之擔保
    金額得免為假執行。因本件反訴原告勝訴部分應依職權宣告
    假執行，故反訴原告雖陳明願供擔保聲請假執行，即核無必
    要再命反訴原告供擔保始得假執行，至於反訴原告其餘敗訴
    部分所為假執行之聲請，因該部分訴之駁回而失所依據，自
    不應准許，併予駁回之。
丙、據上論結，本件原告之訴為一部有理由，一部無理由，反訴
    原告之訴為一部有理由，一部無理由，並依民事訴訟法第79
    條但書、第85條第2 項、第390 條第2 項判決如主文。
中　　華　　民　　國　　96　　年　　10　　月　　3 　　日
　　　　　　　　　臺灣士林地方法院民事第二庭
　　　　　　　　              法　官　俞慧君
以上正本證明與原本無異。
如對本判決上訴須於判決送達後20日內向本院提出上訴狀。
中　　華　　民　　國　　96　　年　　10　　月　　4 　　日
　　　　　　　　　　　　　　  書記官　楊錫芬
